【裁判字號】    98,簡上,91
【裁判日期】    981105
【裁判案由】    返還信用卡消費款
【裁判全文】
臺灣士林地方法院民事判決              98年度簡上字第91號
上  訴  人  丁○○
訴訟代理人  洪三財律師
被  上訴人  台新國際商業銀行股份有限公司
法定代理人  乙○○
訴訟代理人  戊○○
            甲○○
            丙○○
上列當事人間返還信用卡消費款事件，上訴人對於中華民國98年
4 月15日本院內湖簡易庭98年度湖簡字第280 號第一審判決提起
上訴，本院於98年10月22日言詞辯論終結，判決如下：
    主  文
原判決廢棄。
被上訴人在第一審之訴駁回。
第一、二審訴訟費用新臺幣壹萬貳仟陸佰柒拾伍元由被上訴人負
擔。
    事實及理由
一、本件被上訴人之法定代理人已變更為乙○○，茲據其聲明承
    受訴訟，核無不合，應予准許，合先敘明。
二、被上訴人於原審起訴主張：上訴人於民國92年6 月2 日與伊
    訂立信用卡使用契約，伊交付卡號0000-0000-0000-0000 號
    之信用卡（下稱系爭信用卡）予上訴人使用，依約上訴人得
    於特約商店記帳消費，所生帳款應於每月繳款截止日前向伊
    清償，如未清償則按各筆本金帳款自墊款日起按週年利率20
    % 計算之利息。詎上訴人自發卡日起至97年12月21日止，陸
    續使用系爭信用卡記帳消費，尚有新臺幣（下同）29萬4,44
    5 元、利息17萬5,036 元，共計46萬9,481 元未清償。爰依
    信用卡使用契約關係，請求上訴人給付46萬9,481 元，及其
    中29萬4,445 元自97年12月22日起至清償日止，按週年利率
    20% 計算之利息等情。上訴人則以：伊並未申請系爭信用卡
    ，更未使用系爭信用卡，全係訴外人歐李真真冒伊之名所為
    。而依民法第3 條第1 項、第166 條規定，系爭信用卡申請
    書既未經伊親自簽名，系爭信用卡契約自未有效成立。又伊
    從未收到系爭信用卡約定條款，縱認伊確曾授權歐李真真代
    為申請系爭信用卡，然亦未授權歐李真真使用系爭信用卡，
    故伊自毋庸就系爭信用卡之消費負清償之責等語置辯。
三、原審對於被上訴人之請求，判決被上訴人全部勝訴，並依職
    權宣告假執行，上訴人全部不服，並聲明：(一)原判決廢棄；
    (二)被上訴人於第一審之訴駁回。被上訴人則聲明：駁回上訴
    。
四、兩造所不爭執之事實：
  (一)系爭信用卡申請書為訴外人歐李真真所填載。
  (二)系爭信用卡之簽帳消費均為歐李真真所為。
五、本件之爭點：(一)上訴人有無授權歐李真真申請系爭信用卡？
    (二)被上訴人得否依系爭信用卡使用契約請求上訴人清償系爭
    信用卡之消費款項？金額若干？茲析述如下：
  (一)上訴人有無授權歐李真真申請系爭信用卡？
    系爭信用卡申請書為訴外人歐李真真所填載，系爭信用卡
      之簽帳消費均為歐李真真所為，為兩造所不爭執之事實，
      已如上四之(一)、(二)所述，是堪認系爭信用卡並非上訴人所
      親自申請。
    觀諸卷附系爭信用卡申請書基本資料欄所填載上訴人之出
      生年月日、身分證字號、住址、電話等資料，且聯絡人之
      一「李文池」確為上訴人之夫無訛，然上訴人與歐李真真
      本為舊識，且因投資之故，而有資金往來，有臺灣臺北地
      方法院檢察署95年度偵字第7805號、第12809 號起訴書、
      臺灣臺北地方法院96年度重訴字第73號判決在卷為憑，復
      為兩造所不爭執，則歐李真真知悉上訴人上揭基本資料並
      不悖於常情，故自難據此即遽認上訴人確授權歐李真真代
      為申請系爭信用卡。且系爭信用卡申請書所留卡片及帳單
      寄送地址並非上訴人之住處，反係歐李真真於系爭信用卡
      申請書所填上訴人工作之商雅國際有限公司（下稱商雅公
      司）之地址，已啟人疑竇。況該地址並非商雅公司登記地
      址，則有公司登記基本資料在卷可佐，上訴人亦否認曾於
      商雅公司任職，並提出其90年至92年度綜合所得稅各類所
      得資料清單為證，堪認系爭信用卡申請書所填工作資料與
      事實不符，且填寫之系爭信用卡及帳單寄送處難認與上訴
      人有何關連。至被上訴人所提出之調查員查訪記錄雖載有
      上訴人表示有時會到歐李真真公司邑雅國際有限公司幫忙
      等情，然系爭信用卡申請書工作資料欄所留之公司名稱為
      商雅公司，並非邑雅公司，益徵該查訪記錄非僅與系爭信
      用卡申請書所載資料不符，更與事實有違，而難採信。
    又歐李真真於臺灣臺北地方法院95年度重訴字第104 號案
      件偵查及法院審理中雖稱：上訴人有委託其辦理系爭信用
      卡云云，然果歐李真真所述非虛，何以系爭信用卡申請書
      所留系爭信用卡及帳單寄送處均與上訴人並無關連？且系
      爭信用卡所留之工作資料亦與事實不符，故其所言實啟人
      疑竇，當係為解免其所涉偽造文書罪嫌之辯詞，故其所言
      自難遽信。
    至系爭信用卡申辦時所提供上訴人之身分證影本及太平洋
      百貨之聯名卡，上訴人雖不否認確曾交付上開證件影本及
      聯名卡予歐李真真，惟辯稱係因投資及委其代領贈品之故
      而交等情。徵諸上揭所述，上訴人與歐李真真既為舊識，
      且渠等間確曾因投資事宜而有資金往來，故上訴人上揭所
      辯尚難認必無足採，是自難據此即認系爭信用卡係上訴人
      授權歐李真真代為申請。反證人即系爭信用卡推薦人宋國
      玉證稱：我不認識上訴人，但於北檢95年偵字第7805號詐
      欺案件中，有在偵查庭上看過上訴人。系爭信用卡申請書
      的推薦人欄 (提示原審卷第13) 不是我的簽名，那是歐李
      真真寫的，我是在台證證券上班，配合銀行是台新銀行，
      我有幫台新銀行推信用卡，只要我的名字出現在推薦人欄
      並經台新銀行審核後，一份可收200 到400 元。我有同意
      歐李真真替我在推薦人欄簽名，但我不知道是推薦誰去申
      請卡片等語（見本院98年7 月23日準備程序筆錄），是益
      難據系爭信用卡申請書即認上訴人授權歐李真真代為申請
      系爭信用卡。
    另被上訴人雖辯稱伊等於核發系爭信用卡前有向上訴人徵
      信一節，然為上訴人所否認。經查，上訴人於原審所提出
      之調查員查訪紀錄所載徵信時間係92年8 月1 日11時34分
      ，與被上訴人於本院準備程序中所述徵信時間為92年6 月
      1 日上午10時1 分（見本院卷第49頁），前後已有不符，
      而被上訴人於原審所稱之徵信時間顯係在系爭信用卡92年
      6 月2 日開卡（見本院卷第50頁）之後，自與經驗法則有
      違而不足採。又被上訴人於本院準備程序中所陳報之徵信
      時間92年6 月1 日，雖於開卡日前1 日，然當日為週日，
      亦與被上訴人所稱：「徵信時間原則上都在上班時間」（
      見本院卷第67頁）有違，故被上訴人所辯於核發系爭信用
      卡前有向上訴人徵信一節，並不足採。
    綜上所述，尚難認上訴人確授權歐李真真代為申請系爭信
      用卡，而被上訴人就此積極事實，既未能另行舉證以實其
      說，其就此所辯自難採信。
  (二)被上訴人得否依系爭信用卡使用契約請求上訴人清償系爭信
    用卡之消費款項？金額若干？
    按當事人互相表示意思一致者，無論其為明示或默示，契約
    即為成立，民法第153 條第1 項固定有明文。然系爭信用卡
    為訴外人歐李真真未經授權，擅以上訴人名義所申請，已如
    上五之(一)所述，則兩造間自未成立信用卡使用契約，故被上
    訴人自無從依系爭信用卡使用契約請求上訴人清償系爭信用
    卡消費款項。
六、綜上所述，兩造間並未成立信用卡使用契約，被上訴人依信
    用卡使用契約請求上訴人給付信用卡款46萬9,481 元，及其
    中29萬4,445 元自97年12月22日起至清償日止，按週年利率
    20% 計算之利息，自無理由，應予駁回。原審命上訴人如數
    給付之判決，尚有未洽。上訴意旨指摘原判決不當，求予廢
    棄改判，為有理由。爰由本院予以廢棄改判，如主文第二項
    所示。
七、本件事實已臻明確，兩造其餘攻擊防禦方法及證據經予審酌
    ，於訴訟判決結果不生影響，爰不再逐一論述。
八、據上論結，本件上訴為有理由，依民事訴訟法第436 條之1
    第3 項、第450 條、第78條，判決如主文。
中    華    民    國    98    年    11    月    5     日
                  民事第二庭  審判長法  官  方彬彬
                                    法  官  王怡雯
                                    法  官  周群翔
以上正本證明與原本無異。
本件判決不得上訴。
中    華    民    國    98    年    11    月    6     日
                                    書記官  陳玉敏


司法院資訊處製作；財團法人民間司法改革基金會備份。
